【裁判字號】    98,抗,55
【裁判日期】    980223
【裁判案由】    假扣押
【裁判全文】
臺灣高等法院臺中分院民事裁定  98年度抗字第55號
抗  告  人
即  債務人  丙○○
送達代收人  乙○○
相  對  人
即  債權人  甲○○
代  理  人  許錫津律師
上列抗告人因與相對人間假扣押事件，對於中華民國97年12月12
日臺灣臺中地方法院97年度裁全字第9342號裁定，提起抗告，本
院裁定如下：
    主  文
抗告駁回。
抗告訴訟費用由抗告人負擔。
    理  由
一、按債權人就金錢請求或得易為金錢請求之請求，欲保全強制
    執行者，得聲請假扣押。假扣押非有日後不能強制執行或甚
    難執行之虞者，不得為之。請求及假扣押之原因，應釋明之
    。前項釋明如有不足，而債權人陳明願供擔保或法院認為適
    當者，法院得定相當之擔保，命供擔保後為假扣押，民事訴
    訟法第522條第1項、第523條第1項、第526條第1項、第2項
    分別定有明文。此所謂請求之原因，係指債權人金錢請求或
    得易為金錢請求之發生緣由（上開第522條第1項），而假扣
    押之原因，則指有日後不能強制執行或甚難執行之虞（同法
    第523條第1項）而言（最高法院97年度台抗字第806號裁定
    意旨參照）。所謂日後不能強制執行或甚難執行之虞，係指
    債務人浪費財產、增加負擔、就其財產為不利益之處分，將
    成為無資力之情形，或債務人將移往遠方或逃匿等是（最高
    法院97年度台抗字第606號、97年度台抗字第657號裁定意旨
    參照）。又所謂釋明，乃當事人提出之證據未能使法院達於
    確信之程度，僅在使法院得薄弱之心證，信其事實上之主張
    大概為如此者為已足，且倘假扣押原因之釋明雖有不足，而
    債權人陳明願擔保或法院認為適當者，仍得命供相當之擔保
    以補其釋明之不足，准為假扣押，此觀上開第526條第1項、
     第2項規定自明（最高法院97年度台抗字第657號裁定意旨
     參照）。
二、查相對人即債權人主張對抗告人即債務人有新台幣（下同）
    200萬元本息之借款債權，頃聞抗告人至越南經商不利，經
    相對人口頭催告，抗告人一方面表示希望相對人再寬限數日
    ，一方面卻於民國（下同）97年5月間將其所有不動產向銀
    行設定高額抵押，殊有脫產計畫，日後恐有不能強制執行之
    虞，為此，爰依民事訴訟法第522條、第533條規定，聲請就
    抗告人所有財產假扣押等語，核相對人就其請求之原因（即
    對抗告人有借款債權），已提出95年9月1日借據、95年9月1
    日匯款回條等影本以為釋明，就其假扣押之原因（即抗告人
    設定高額抵押，致日後有不能強制執行之虞），亦已提出各
    載有均於97年5月14日（按即上開主張之借款債權成立後）
    設定最高限額抵押權324萬元或972萬元之抗告人之土地及建
    物登記謄本以為釋明，原法院因而認相對人就其主張之請求
    ，可認為有相當之釋明，就其主張之假扣押原因，雖未能盡
    釋明之責（按即認已有釋明，但認釋明不足），惟相對人既
    陳明願供擔保，應認足補釋明之不足，而裁定相對人以70萬
    元或同額之台灣銀行可轉讓定期存單，為抗告人供擔保後，
    得對於抗告人之財產，在200萬元之範圍內，予以假扣押，
    揆諸首開說明，並無不合。抗告意旨猶堅詞指摘相對人根本
    未釋明假扣押原因，應不許其供擔保以代釋明，原法院裁定
    准許其聲請，應屬違法云云，自無理由。至抗告人雖另主張
    其與相對人間並無債權債務關係、相對人尚未催告故其尚無
    須負遲延責任云云，係為實體上之爭執，乃屬應待本案解決
    之問題，非本件假扣押程序所得審究，抗告人據此主張原法
    院裁定不當，亦非有理。
三、據上論結，本件抗告為無理由，爰依民事訴訟法第495條之1
    第1項、第449條第1項、第95條、第78條，裁定如主文。
中    華    民    國    98    年    2     月    23    日
                  民事第三庭    審判長法  官  陳照德
                                      法  官  李平勳
                                      法  官  朱  樑
以上正本係照原本作成。
再為抗告應以適用法規顯有錯誤為理由。
如提起再抗告者應於裁定送達後十日內向本院提出抗告理由狀（
須按照他造人數附具繕本）並繳納抗告裁判費新臺幣壹仟元，同
時委任律師或具有律師資格之關係人為代理人。
                                      書記官  陳妙瑋
中    華    民    國    98    年    2     月    23    日
                                                      Ｖ


司法院資訊處製作；財團法人民間司法改革基金會備份。
